臺灣基隆地方法院民事裁定  
109年度消債更字第77號
聲  請  人  邵志銘  
即  債務人            
上列債務人因消費者債務清理條例聲請更生事件，本院裁定如下
：
    主  文
債務人甲○○自中華民國一百零九年十一月二十四日下午五時起開
始更生程序。
命司法事務官進行本件更生程序。
    理  由
一、按為使負債務之消費者得依消費者債務清理條例（下稱債務
    清理條例）所定程序清理債務，以調整其與債權人及其他利
    害關係人之權利義務關係，保障債權人之公平受償，謀求消
    費者經濟生活之更生及社會經濟之健全發展，特制定本條例
    （債務清理條例第1條）。次按債務人不能清償債務或有不
    能清償之虞者，得依債務清理條例所定更生或清算程序，清
    理其債務；債務人無擔保或無優先權之債務總額未逾新臺幣
    一千二百萬元者，於法院裁定開始清算程序或宣告破產前，
    得向法院聲請更生；債務人對於金融機構負債務者，在聲請
    更生或清算前，應向最大債權金融機構請求協商債務清償方
    案，或向其住、居所地之法院或鄉、鎮、市、區調解委員會
    聲請債務清理之調解；自債務人提出協商請求之翌日起，逾
    30日不開始協商，或自開始協商之翌日起逾90日協商不成立
    ，債務人得逕向法院聲請更生或清算，債務清理條例第3條
    、第42條第1項、第151條第1項、第153條定有明文。而依債
    務清理條例第2條第1項、第2項規定，債務清理條例所稱消
    費者，指五年內未從事營業活動或從事營業額平均每月二十
    萬元以下之小規模營業活動之自然人。準此，五年內未從事
    營業活動或從事營業額平均每月二十萬元以下之小規模營業
    活動之自然人，倘有不能清償債務或有不能清償債務之虞，
    且客觀上並無濫用更生或清算程序之情事者，自應使其藉由
    債務清理條例所定程序清理債務。又按法院開始更生程序之
    裁定，應載明其年、月、日、時，並即時發生效力；法院開
    始更生或清算程序後，得命司法事務官進行更生或清算程序
    ，必要時得選任律師、會計師或其他適當之自然人或法人一
    人為監督人或管理人，債務清理條例第45條第1項、第16條
    第1項規定甚明。
二、聲請意旨略以：聲請人所積欠無擔保及無優先權債務，有不
    能清償之情形，向基隆市信義區調解委員會聲請債務清理之
    調解，因最大債權銀行遠東國際商業銀行股份有限公司未到
    場，故調解不成立，而聲請人未經法院裁定開始清算程序或
    宣告破產，為此依法聲請更生等語。
三、聲請人主張之上開事實，業據提出財產及收入狀況說明書、
    債權人清冊、基隆市○○區○○○○○000○○○○○○0000號調解筆錄為
    證，堪信為真實。因此聲請人得否依更生程序清理其債務，
    應看聲請人有無「不能清償債務或有不能清償之虞」的情形
    。經查：
  ㈠聲請人陳報其目前打零工維生，每月薪資約24,000元，名下
    有9張保單，聲請更生前2年之收入共817,189元，另本院通
    知債權人陳報債權，已陳報之無擔保或無優先權債務總計2,
    271,708元，有全國財產稅總歸戶財產查詢清單及107年、10
    8年綜合所得稅各類所得資料清單、國泰人壽保險單、勞工
    保險被保險人投保資料表（含明細）、債權人陳報狀可憑，
    因聲請人每月領有育兒津貼3,500元，依此核算，聲請人聲
    請更生時每月可支配所得為27,500元。
  ㈡又聲請人之必要支出為其個人必要生活費用及受扶養人即其
    未成年子女紹○昇、紹○渝、紹○呈之扶養費，依債務清理條
    例第64條之2第1項規定：「債務人必要生活費用，以最近一
    年衛生福利部或直轄市政府所公告當地區每人每月最低生活
    費一點二倍定之」及衛生福利部公告之民國109年度臺灣省
    每人每月最低生活費12,388元計算，聲請人及受扶養人紹○
    昇、紹○渝、紹○呈之每月必要生活費用應為14,866元（計算
    式：12,388元×1.2＝14,866元，元以下四捨五入），依受扶
    養人扶養義務人共2人核算後，聲請人每月應支出之扶養費
    為22,299元【計算式：14,866元÷2×3＝22,299元】，高於聲
    請人所陳報之每月扶養費用12,000元，故聲請人每月必要支
    出為18,564元（計算式：個人必要生活費用14,866元＋扶養
    費12,000元＝26,866元），扣除聲請人每月必要支出後，聲
    請人每月至多能清償634元（計算式：27,500元－26,866元＝6
    34元）。
  ㈢本院審酌聲請人係69年7月生，現年40歲，即使不列入債權人
    陳報債權後每月不斷發生之利息或違約金，以聲請人每月可
    清償債務634元計算，尚須3,584個月即298年又8個月（計算
    式：2,271,708元÷634元≒3,584）才能清償前述債務總額，
    且名下財產價值不高，變價後難以清償已發生之債務，以聲
    請人之收入、財產及負債支出狀況，堪認聲請人客觀上確實
    有不能清償債務之虞，而有藉助更生制度，調整其與債權人
    間之權利義務關係，俾重建其經濟生活之必要。
四、綜上所述，聲請人屬於債務清理條例之消費者，所負無擔保
    或無優先權之本金及利息債務並未逾12,000,000元，確有無
    法清償債務之情事，且未經法院裁定開始清算程序或宣告破
    產，復查無債務清理條例第6條第3項、第8條或第46條各款
    所定駁回更生聲請之事由存在，聲請人聲請更生，為有理由
    ，應予准許，並命司法事務官進行本件更生程序，爰裁定如
    主文。
中　　華　　民　　國　　109 　年　　11　　月　　23　　日
                  民事庭法　官　陳湘琳
以上正本係照原本作成。
本裁定不得抗告。
中　　華　　民　　國　　109 　年　　11　　月　　23　　日
                        書記官　林亭如